【裁判字號】    95,訴,571
【裁判日期】    950331
【裁判案由】    毒品危害防制條例
【裁判全文】
臺灣板橋地方法院刑事判決               95年度訴字第571號
公  訴  人  臺灣板橋地方法院檢察署檢察官
被      告  甲○○
上列被告因違反毒品危害防制條例案件，經檢察官提起公訴（95
年度毒偵字第628 號、第629 號、第756 號、第760 號）及移送
併辦（95年偵字第1592號、95毒偵字第1771號），被告於準備程
序中為有罪之陳述，經本院合議庭裁定由受命法官進行簡式審判
程序獨任審理，本院判決如下：
    主  文
甲○○連續施用第一級毒品，累犯，處有期徒刑壹年伍月。扣案
之如附表所示編號二之第一級毒品海洛因貳包（淨重零點零柒公
克，空包裝重零點貳公克）、編號三之第一級毒品海洛因貳包
（合計淨重零點壹捌公克，空包裝重零點伍陸公克）、編號四之
第一級毒品海洛因壹包（淨重零點壹公克，空包裝重零點壹玖
公克）、編號二之第二級毒品甲基安非他命（驗前淨重零點肆伍
公克，驗後淨重零點肆伍公克）、編號五之第二級毒品甲基安
非他命壹包（毛重壹點貳公克），均沒收銷燬之；扣案之如附表
所示編號三之注射針筒貳支、編號一之殘渣袋個、塑膠管壹支
、編號五之安非他命吸食器貳組、塑膠分裝鏟支、殘渣袋壹包
，均沒收。
    事  實
一、甲○○曾於民國八十六年間，因違反肅清煙毒條例案件，經
    本院於八十七年五月六日以八十六年訴字第二五五三號判處
    有期徒刑二年三月確定，嗣於八十九年十月二十日縮短刑期
    假釋出監並交付保護管束，而於九十年三月十八日縮刑期滿
    執行完畢。又因施用毒品案件，經本院於九十一年二月八日
    以九十一年毒聲字第五五六號裁定令入戒治處所施以強制戒
    治一年，嗣經停止戒治交付保護管束，而於九十二年二月二
    十四日保護管束期滿未經撤銷，視為強制戒治期滿。再於九
    十二年間，因施用毒品，經本院以九十二年毒聲字第二二一
    ○號裁定令入戒治處所進行強制戒治，惟因毒品危害防制條
    例修正而於九十三年一月九日釋放出所，另由臺灣板橋地方
    法院檢察署檢察官以九十二年毒偵字第二二四七號提起公訴
    ，經本院以九十二年訴字第一九○五號判決應執行有期徒刑
    一年二月確定。詎其仍不知悔改，竟基於施用第一級毒品海
    洛因及第二級毒品甲基安非他命（起訴書誤載為「安非他命
    」）之概括犯意，於前揭強制戒治完畢釋放後五年內，即分
    別於九十四年九月、十月某日起至九十五年二月十七日晚上
    十一時五十五分許為警採尿時起回溯二十六小時內某時、九
    十四年八月十四日起至九十五年二月十七日止，在臺北縣新
    莊市○○路一八六巷一號二樓住處，以將海洛因置於注射針
    筒內加水稀釋注射，或以將海洛因、甲基安非他命同放在燈
    泡內燒烤產生煙霧，或將甲基安非他命放在燈泡內燒烤產生
    煙霧之方式，連續施用第一級毒品海洛因、第二級毒品甲基
    安非他命多次。而其明知施用第二級毒品甲基安非他命後不
    得駕車，竟於九十四年八月十四日施用第二級毒品甲基安非
    他命後，已陷於不能安全駕駛動力交通工具之精神障礙狀態
    ，竟仍貿然騎乘車牌號碼HR5-185 號機車，沿臺北縣土城市
    ○○路○段由土城往板橋方向行駛，於同日上午九時許，行
    經臺北縣土城市○○路○段二六一號前，衝撞當時將車牌號
    碼AH6-525 號停放於停車格，而立於該機車旁等人之趙淑芬
    ，趙淑芬因此受有左踝開放性骨折、多處挫傷、左膝、左踝
    撕裂傷等傷害（過失傷害部分，業經撤回告訴），經警到場
    處理，為警扣得甲○○所有，供施用毒品所用之殘渣袋三個
    、塑膠管一支。此後又於下列地點為警查獲：(1)九十四年十
    月十九日晚上八時三十分許，在其位於臺北縣新莊市○○路
    一八六巷一號二樓住處，並扣得海洛因二包（合計淨重淨重
    零點零七公克，空包裝重零點二三公克）、安非他命一包（
    驗前淨重零點四五公克，驗後淨重零點四三五公克）、吸食
    器一組；(2)九十四年十一月二十三日下午四時二十分許，在
    臺北縣新莊市○○路一八六巷一號，扣得海洛因二包（合計
    淨重零點一八公克，空包裝重零點五六公克）、注射針筒二
    支；(3)九十四年十一月二十四日晚上九時許，在其上開住處
    ，並扣得海洛因一包（淨重零點一三公克，空包裝重零點一
    九公克）；(4)九十五年二月十七日晚上九時五十分許，在臺
    北縣新莊市○○路一八六巷三號前，並扣得甲基安非他命一
    包（毛重一點二公克）、安非他命殘渣袋一包；再前往甲○
    ○上開住處，扣得安非他命吸食器二組、塑膠分裝鏟三支。
二、案經臺北縣政府警察局土城分局、新莊分局移送臺灣板橋地
    方法院檢察署檢察官偵查起訴及移送併辦。
    理  由
一、按除被告所犯為死刑、無期徒刑、最輕本刑為三年以上有期
    徒刑之罪或高等法院管轄第一審案件者外，於第一次審判期
    日前之準備程序進行中，被告先就被訴事實為有罪之陳述時
    ，審判長得告知被告簡式審判程序之旨，並聽取當事人、代
    理人、辯護人及輔佐人之意見後，裁定進行簡式審判程序，
    刑事訴訟法第二百七十三條之一第一項定有明文。經核本件
    被告甲○○所犯係死刑、無期徒刑、最輕本刑為三年以上有
    期徒刑以外之罪，其於準備程序中就被訴事實為有罪之陳述
    ，經法官告知簡式審判程序之旨，並聽取公訴人及被告之意
    見後，本院合議庭認宜進行簡式審判程序，爰依首揭規定合
    議裁定由受命法官獨任進行簡式審判程序，合先敘明。
二、上揭事實，業據被告甲○○於本院審理時坦承不諱（見本院
    卷第三九頁、第四十頁），且其於上揭時地為警查獲時所採
    取之尿液，經送請台灣檢驗科技股份有限公司檢驗結果，其
    中九十四年八月十四日、九十四年十一月二十三日、九十五
    年二月十七日為警查獲時所採集之尿液甲基安非他命、鴉片
    類均呈陽性反應；另九十四年十月十九日為警查獲時所採集
    之尿液甲基安非他命呈陽性反應；而九十四年十一月二十四
    日為警查獲時所採集之尿液呈鴉片類陽性反應，分別有該公
    司九十四年九月十五日報告編號CH/2005/90052 號、九十四
    年十二月十五日報告編號CH/2005/C0024 號、九十四年十二
    月十五日報告編號CH/2005/C0020 號及九十五年三月九日報
    告編號CH/2006/21348 號濫用藥物尿液檢驗報告各一紙附卷
    可稽，且被告於上揭時地為警查獲時，分別有如事實欄所載
    之物品扣案可資佐證，其中扣案之白粉、白色晶體經鑑定結
    果，分別含有海洛因成分、甲基安非他命呈陽性反應，其鑑
    定情形如下：(1)如附表所示編號二之第一級毒品海洛因二包
    （淨重零點零七公克，空包裝重零點二三公克）、編號三之
    第一級毒品海洛因二包（合計淨重零點一八公克，空包裝重
    零點五六公克）、編號四之第一級毒品海洛因一包（淨重零
    點一三公克，空包裝重零點一九公克）、編號二之第二級毒
    品甲基安非他命（驗前淨重零點四五公克，驗後淨重零點四
    三五公克）、編號五之第二級毒品甲基安非他命一包（毛重
    一點二公克），有臺灣檢驗科技股份有限公司九十四年十一
    月一日報告編號CH/2005/A0721 號濫用藥物檢驗報告、法務
    部調查局九十五年一月十日調科壹字000000000 號、九十五
    年二月六日調科壹字第060011010 號、九十五年二月六日調
    科壹字第060011020 號鑑定通知書各一紙附卷可稽，足徵被
    告前開自白與事實相符，應堪採信。至被告雖於本院審理時
    陳稱伊係自九十三年七月間出監後約自九十三年九月、十月
    間某日開始施用毒品云云，惟其係於九十四年七月十二日始
    經縮短刑期假釋出監，有臺灣高等法院被告前案紀錄表一件
    附卷可稽，可知其出監時間係於九十四年七月間，而九十三
    年九月、十月間某日時，被告猶在監執行，是被告於本院審
    理時所述，顯係誤記日期，尚無可採。又被告雖於本院審理
    時陳稱伊最後一次施用毒品海洛因係於九十五年二月十七日
    前約一個星期云云，然查被告於上揭時地為警查獲後所採集
    之尿液送驗結果，甲基安非他命、鴉片均呈陽性反應，已如
    前述，而海洛因經注射入人體後，其代謝物嗎啡之平均可檢
    出時限約為二十六小時，復有行政院衛生署藥物食品檢驗局
    八十一年九月八日（81）藥檢壹字第8114885 號函影本一件
    在卷足憑，可見被告於上開採集尿液檢體前二十六小時內之
    某時點，曾有施用第一級毒品海洛因無訛，是本院因認被告
    於上開九十五年二月十七日晚上十一時五十五分許為警採尿
    時起回溯二十六小時內某時，確有施用第一級毒品海洛因之
    行為，被告此部分所辯，要無可採。另查人體施用甲基安非
    他命後，其主要代謝物中，未改變型態之甲基安非他命占施
    用劑量達百分之四三，安非他命則約為百分之五；人體若係
    施用安非他命後，主要代謝物中則有未改變型態之安非他命
    ，但無甲基安非他命，此經法務部調查局以九十三年五月四
    日調科壹字第0936241398 0號函釋明在案。足見人體若施用
    安非他命，其尿液代謝物不可能出現甲基安非他命，惟人體
    若施用甲基安非他命，其尿液代謝物除主要有甲基安非他命
    外，亦可能有少量之安非他命。是本件被告之尿液除呈現較
    少量之安非他命陽性反應外，主要係呈現甲基安非他命之陽
    性反應，依上開函示，被告自不可能係施用安非他命，而應
    係施用甲基安非他命。公訴意旨認被告係施用安非他命，顯
    係誤解，附此敘明。又被告因施用毒品案件，經本院以九十
    一年毒聲字第五五六號裁定令入戒治處所進行強制戒治，嗣
    經停止戒治交付保護管束，而於九十二年二月二十四日期滿
    ，有臺灣高等法院被告前案紀錄表一件附卷可憑，是被告顯
    係於強制戒治期滿後五年以內再施用第一級毒品海洛因、第
    二級毒品甲基安非他命。本件事證明確，被告上開犯行洵堪
    認定。
三、查海洛因、甲基安非他命分別係毒品危害防制條例第二條第
    二項所稱之第一級毒品、第二級毒品，不得持有、施用，被
    告竟分別持之以施用，核其所為，係犯毒品危害防制條例第
    十條第一項之施用第一級毒品罪、同條例第十條第二項之施
    用第二級毒品罪。而被告於九十四年八月十四日施用毒品後
    騎乘機車而肇事，所為係犯刑法第一百八十五條之三服用毒
    品不能安全駕駛動力交通工具而駕駛罪。被告先後多次施用
    海洛因、甲基安非他命犯行，時間緊接、手法及罪名均同，
    顯係基於概括犯意而為之，均為連續犯，應各論以一罪，並
    加重其刑。其先後多次持有海洛因、甲基安非他命，亦係基
    於概括之犯意，本應均以連續持有論，惟其持有甲基安非他
    命、海洛因後，進而施用，其多次持有海洛因、甲基安非他
    命行為應分別被其施用之行為所吸收，均不另論罪。又其中
    被告有以一施用行為同時施用上開二種毒品，係以一行為觸
    犯上開二罪名，為想像競合犯，依刑法第五十五條之規定，
    應從較重之施用第一級毒品罪處斷。檢察官認係數罪關係，
    尚有誤會。又被告於九十四年八月十四日係施用毒品後騎乘
    機車，其所犯施用毒品罪與前開刑法第一百八十五條之三之
    罪間，顯有方法、結果之牽連關係，依刑法第五十五條之規
    定，應從較重之施用毒品罪處斷。末查被告曾於八十六年間
    ，因違反肅清煙毒條例案件，經本院以八十六年訴字第二五
    五三號判處有期徒刑二年三月確定，並於九十年三月十八日
    縮刑期滿執行完畢，此有臺灣高等法院被告前案紀錄表一件
    在卷可憑，其於前開徒刑執行完畢五年之內，再犯本件最重
    本刑為有期徒刑以上之罪，為累犯，應依刑法第四十七條之
    規定加重其刑，並遞加之。審酌被告有犯罪前科，已如前述
    ，素行非佳，再經強制戒治後仍犯相同罪行，顯見意志不堅
    ，且於施用毒品後騎乘機車傷及他人，情節非輕，惟念其犯
    罪後承認犯行，態度尚可等一切情狀，量處如主文所示之刑
    。至扣案之白粉含有第一級毒品海洛因成分，而白色晶體係
    甲基安非他命呈陽性反應，已如前述，故扣案之如附表所示
    編號二之第一級毒品海洛因二包（淨重零點零七公克，空包
    裝重零點二三公克）、編號三之第一級毒品海洛因二包（合
    計淨重零點一八公克，空包裝重零點五六公克）、編號四之
    第一級毒品海洛因一包（淨重零點一三公克，空包裝重零點
    一九公克）、編號二之第二級毒品甲基安非他命（驗前淨重
    零點四五公克，驗後淨重零點四三五公克）、編號五之第二
    級毒品甲基安非他命一包（毛重一點二公克），應依毒品危
    害防制條例第十八條第一項前段規定，不問屬於犯人與否，
    宣告沒收併銷燬之。至鑑驗所耗損之毒品，既已滅失，爰不
    另為沒收銷燬之諭知。扣案之如附表所示編號三之注射針筒
    二支、編號一之殘渣袋三個、塑膠管一支、編號五之安非他
    命吸食器二組、塑膠分裝鏟三支、殘渣袋一包，均係被告所
    有，且為供被告施用毒品所用之物，已據被告陳明在卷，爰
    依刑法第三十八條第一項第二款規定，併予宣告沒收。
四、又公訴人起訴事實雖未敘及被告於九十四年八月十四日起至
    同年十一月二十四日下午五、六時許止施用第一級毒品海洛
    因；九十四年八月十四日起至同年十一月二十四日為警採尿
    前九十六小時內某時止，施用第二級毒品甲基安非他命以外
    之犯行，惟該等事實與公訴人起訴之犯罪事實具連續犯之裁
    判上一罪關係，應為起訴效力所及，自在本院所得審理之範
    圍，併此敘明。
據上論斷，應依刑事訴訟法第二百七十三條之一第一項、第二百
九十九條第一項前段，毒品危害防制條例第十條第一項、第二項
、第十八條第一項前段，刑法第十一條前段、第五十六條、第一
百八十五條之三、第五十五條、第四十七條、第三十八條第一項
第二款，判決如主文。
本案經檢察官林俊儀到庭執行職務。
中    華    民    國    95    年    3     月    31    日
                  刑事第五庭    法  官  李麗珠
以上正本證明與原本無異
如不服本判決應於送達後10日內向本院提出上訴狀
                                書記官  王麗雯
中    華    民    國    95    年    3     月    31    日
附錄本判決論罪法條：
毒品危害防制條例第10條：
施用第1級毒品者，處6月以上5年以下有期徒刑。
施用第2級毒品者，處3年以下有期徒刑。
附表
┌──┬────────────┬───────┬────────────┐
│編號│品名及數量              │查獲時間(民國)│地                    點│
├──┼────────────┼───────┼────────────┤
│一  │(1)殘渣袋個。          │九十四年八月十│臺北縣土城市○○路○段二│
│    │(2)塑膠管壹支。          │四日上午九時許│六一號前                │
├──┼────────────┼───────┼────────────┤
│二  │(1)第一級毒品海洛因貳包（│九十四年十月十│臺北縣新莊市○○路一八六│
│    │  淨重零點零柒公克，空包│九日晚上八時三│巷一號二樓              │
│    │  裝重零點貳公克）。  │十分許        │                        │
│    │(2)第二級毒品甲基安非他命│              │                        │
│    │  （驗前淨重零點肆伍公克│              │                        │
│    │  ，驗後淨重零點肆伍公│              │                        │
│    │  克）。                │              │                        │
├──┼────────────┼───────┼────────────┤
│三  │(1)第一級毒品海洛因貳包（│九十四年十一月│臺北縣新莊市○○路一八六│
│    │  合計淨重零點壹捌公克，│二十三日下午四│巷一號                  │
│    │  空包裝重零點伍陸公克）│時二十分許    │                        │
│    │  。                    │              │                        │
│    │(2)注射針筒貳支。        │              │                        │
├──┼────────────┼───────┼────────────┤
│四  │第一級毒品海洛因壹包（淨│九十四年十一月│臺北縣新莊市○○路一八六│
│    │重零點壹公克，空包裝重│二十四日晚上九│巷一號                  │
│    │零點壹玖公克）          │時許          │                        │
├──┼────────────┼───────┼────────────┤
│五  │(1)第二級毒品甲基安非他命│九十五年二月十│臺北縣新莊市○○路一八六│
│    │  壹包（毛重壹點貳公克）│七日晚上九時五│巷三號前                │
│    │  。                    │十分許        │                        │
│    │(2)安非他命吸食器貳組。  │              │                        │
│    │(3)塑膠分裝鏟支。      │              │                        │
│    │(4)安非他命殘渣袋壹包。  │              │                        │
└──┴────────────┴───────┴────────────┘


司法院資訊處製作；財團法人民間司法改革基金會備份。
